臺灣士林地方法院刑事判決　　　　　　　95年度易字第1589號
公　訴　人　臺灣士林地方法院檢察署檢察官
被　　　告　戊○○
選任辯護人　呂純純律師
上列被告因家庭暴力罪之恐嚇案件，經檢察官提起公訴（95年度
偵緝字第1012號），本院判決如下：
    主  文
戊○○犯恐嚇危害安全罪，處拘役參拾日，如易科罰金以銀元參
佰元即新臺幣玖佰元折算壹日，減為拘役拾伍日，如易科罰金以
銀元參佰元即新臺幣玖佰元折算壹日。
    事  實
一、戊○○為丙○○之大伯，二人間有家庭暴力防治法第3 條第
    4 款之姻親關係，並分別居住於屬共通大門之臺北市大同區
    ○○○路362 巷36號4 樓與3 樓，因家產紛爭，素有不睦，
    於民國94年10月22日23時許，丙○○因事外出，適戊○○於
    返回上揭住處4 樓房間休息，因遭反鎖不得其門而入，懷疑
    係丙○○所為，懷恨在心。翌（23）日14時許，戊○○攜同
    鎖匠乙○○至4 樓換門鎖，遭丙○○阻止，雙方遂發生爭執
    ，戊○○竟對丙○○恫稱「你快要死了」、「我快要給你死
    了」（臺語）等加害生命之語言恐嚇丙○○，使丙○○心生
    畏懼，致生危害於安全。
二、案經丙○○訴由臺北市政府警察局大同分局報請臺灣士林地
    方法院檢察署檢察官偵查起訴。
    理  由
一、訊據被告戊○○雖供承於上揭時地與告訴人丙○○因換鎖事
    件發生爭執等情，惟矢口否認有出言恐嚇告訴人。辯稱：伊
    根本沒有說「你快要死了」、「我快要給你死了」等語恐嚇
    告訴人云云。然查：
  (一)被告為告訴人之大伯，二人間有家庭暴力防治法第3 條第4
    款之姻親關係，並分別居住於屬共通大門之臺北市大同區○○○路362 巷36號4 樓與3 樓，因家產紛爭，素有不睦，於
    94 年10 月22日23時許，告訴人因事外出，適被告返回上揭
    住處4 樓房間休息，因遭反鎖不得其門而入，懷疑係告訴人
    所為。翌（23）日14時許，被告攜同鎖匠至4 樓欲換門鎖，
    遭告訴人阻止，雙方遂發生爭執等情，為被告所不爭執，此
    部分事實，自堪認定。
  (二)而被告對告訴人恐嚇稱：「你快要死了」、「我快要給你死
    了」（臺語），使告訴人心生畏懼等情，業據證人丙○○於
    本院審理時證述「（請說明94年10月23日下午二點時，在大
    同區○○○路住處發生何事？）10月22日晚上被告帶著女友
    （即在庭的證人甲○○）回家時，大伯（指被告）借住四樓
    房間內，10點40幾分的時候女傭打電話給我，說大老闆（指
    被告）在生氣，門反鎖起來，叫我趕快回家開門，我當時在
    按摩，我說15分鐘就到家，我回家之後，他們人不在現場，
    後來跟女傭上去樓上拿鑰匙，打開四樓被告房間的房門，到
    了隔天下午1 時多的時候，四樓有敲打聲音，我跟我兒子丁○○打開攝影機，看是何人上樓，發現有三人上去四樓，就
    是大伯、甲○○及鎖匠，我跟丁○○說請他陪我上去四樓，
    因我一人不敢上去樓上，那時候他們鎖已經換掉了，我問鎖
    匠李老闆你在做什麼，他說人家請我來換房間的門鎖，我跟
    我大伯說房子是我的，你要換鎖應該要先知會我，鎖匠看我
    們起爭執就離開了。我大伯就發了，因為我說房子是我的
    ，被告就罵三字經『四樓不是你的』，那時候我就楞了一下
    ，我再三告訴被告，作什麼事情要先知會我，被告就說：『
    你快要死了，你還不知道』『我要給你死』，甲○○從房間
    內走出來，面帶笑容跟我打招呼，被告就帶著她趕快離開了
    」、「（被告跟你起爭執，恐嚇說這些話的時候，地點在何
    處？）四樓客廳」、「（你聽到這些話，心理的感覺如何？
    ）聽到這句話，我活在恐懼中，生活受到威脅」等語綦詳（
    見本院審理卷第58至61頁），核與目擊證人即告訴人之子丁○○證述：「（94年10月23日下午2 點的時候，你為何會在
    民生西路362 巷36號4 樓？）因為樓上發生敲打聲音，我母
    親覺得奇怪，我就調攝影機的紀錄觀看，發現有三人上去，
    其中一人我母親認識，是迪化街鎖匠，我跟我母親就上去看
    ，就看到李鎖匠、被告，另一個女子在房間內，當時鎖已經
    換好了，我母親詢問被告，為何要換鎖，沒有經過她的同意
    ，因為四樓的權狀是我親所有的，李鎖匠看到我母親與被告
    爭執，就匆匆離去，被告見李鎖匠離去，就對我母親說『你
    要死了，我要讓你死』…」、「（你當時在場，確實有聽到
    被告對你母親《指告訴人》說，『快要給你死，你快要死了
    ，你還不知道嗎』，這二句話？）有」等語吻合（見本院審
    理卷第63至64頁），參諸被告與告訴人因家產紛爭，素有不
    睦，此次被告又懷疑房間門反鎖為告訴人所為，氣憤之餘出
    言恐嚇，核屬情理之中。證人丁○○雖無從確定被告以國語
    或臺語對告訴人為恐嚇言詞，然因人類對於事物之注意及觀
    察，有其能力上之限制，未必如攝影機或照相機般，對所發
    生或經歷的事實能機械式無誤捕捉，亦未必能洞悉事實發生
    過程之每一細節及全貌。且常人對於過往事物之記憶，隨時
    日之間隔而漸趨模糊或失真，自難期其如錄影重播般地將過
    往事物之原貌完全呈現。此外，因個人教育程度、生活經驗
    、語言習慣之不同，其表達意思之能力、誠實意願、嚴謹程
    度及利害關係之不同，而有對相同事物異其供述之情形發生
    ，而其歧異之原因，未必絕對係出於虛偽所致，本件案發時
    間距證人丁○○於審理中作證，已一年餘，原難期待證人丁○○就案發細節描繪，是證人丁○○縱不能確定被告於案發
    時以國語或臺語講恐嚇話等情，並無礙於本院對其證詞真確
    與否之肯認，併此敘明。
  (三)至於證人即鎖匠即案發時偕同被告換鎖之鎖匠乙○○及證人
    甲○○即被告女友於本院審理時雖均證稱沒有聽聞被告恐嚇
    告訴人云云，然證人乙○○為職業鎖匠，對於他人家務紛爭
    本不欲介入過甚，此徵諸其於審理中證述：「當伊在換鎖時
    ，被告與告訴人有在吵架，那時伊趕快換鎖，二、三分鐘後
    ，伊換好鎖後，就離去，伊沒有注意其等爭吵之內容等語」
    （見本院審理卷第89頁）即明，其對此事既漠不關心，自然
    對於被告與告訴人爭執時，是否夾帶恐嚇之詞，原難求其注
    意及記憶，其證述未聽聞恐嚇語言，尚難引為有利於被告之
    證據。另證人甲○○為被告之女友，所言難免迴護被告，且
    細繹其於審理中所證「伊進入屋內沒有幾分鐘就跟被告離開
    了，並沒有進入房間內」等案發情節，核與證人乙○○於本
    院審理時證稱：伊在換鎖時，被告之女性友人甲○○在四樓
    換鎖房間內等語（見本院審理卷第90頁），及證人丙○○於
    本院審理時證稱：伊與被告在爭執時，甲○○在房間內等語
    （見本院審理卷第58至59頁），與證人丁○○於本院審理時
    證稱：被告與丙○○發生爭執時，甲○○在房間內等語（見
    本院審理卷第64頁）均不符，更徵甲○○之上開證詞，顯有
    瑕疵，自難遽採為有利於被告之證據。
  (四)綜上所述，被告所辯，應屬畏罪卸責飾詞，不足採信。本件
    事證明確，被告犯行堪以認定。
二、按被告行為後，94年2 月2 日修正公布之刑法已於95年7 月
    1 日生效施行，其中第2 條第1 項「行為後法律有變更者，
    適用行為時之法律。但行為後之法律有利於行為人者，適用
    最有利於行為人之法律」之規定，係規範行為後法律變更所
    生新、舊法律比較適用之準據法，並非刑法實體法律，自不
    生行為後法律變更之比較適用問題，故刑法修正施行後，應
    適用該修正後之第2 條第1 項之規定，依「從舊、從輕」之
    原則比較新、舊法律之適用；又比較新舊法時，應就罪刑有
    關之共犯、未遂犯、想像競合犯、牽連犯、連續犯、結合犯
    ，以及累犯加重、自首減輕暨其他法定加減原因（如身分加
    減）與加減例等一切情形，綜其全部罪刑之結果而為比較後
    ，再適用有利於行為人之法律處斷，而不得一部割裂分別適
    用不同之新舊法（最高法院24年度上字第4634號、27年度上
    字第2615號判例意旨、最高法院95年度第8 次刑事庭會議決
    議參照）。經查刑法第305 條之恐嚇罪，其法定刑各得科三
    百元以下之罰金，而依被告行為時之修正前刑法第33條第5
    款規定：「主刑之種類如左：五、罰金：一元（指銀元）以
    上。」，換算新臺幣後，為新臺幣三元以上。惟被告行為後
    修正後刑法第33條第5 款規定：「主刑之種類如下：五、罰
    金：新臺幣一千元以上，以百元計算之」，經比較修正前後
    關於科處罰金刑之最低刑度規定，應以被告行為時之修正前
    刑法較有利於被告，本件自應整體適用修正前刑法相關規定
    。
三、核被告以出加害生命之事出言恐嚇，致危害他人安全之行為
    ，係犯刑法第305 條之恐嚇罪，又被告與告訴人有家庭暴力
    防治法第3 條第4 款之姻親關係，被告故意對告訴人實施家
    庭暴力行為，為家庭暴力罪。爰審酌被告因換鎖細故與告訴
    人爭執，致犯本罪，情節雖非重大，但犯後始終否認犯行，
    毫無悔意，量處為主文所示之刑。又被告於行為時之刑法第
    41條第1 項規定：「犯最重本刑為五年以下有期徒刑以下之
    刑之罪，而受六個月以下有期徒刑或拘役之宣告，因身體、
    教育、職業、家庭之關係或其他正當事由，執行顯有困難者
    ，得以一元以上三元以下折算一日，易科罰金。」又被告行
    為時之易科罰金折算標準，修正前罰金罰鍰提高標準條例第
    2 條前段（現已刪除）規定，就原定數額提高為一百倍折算
    一日，則被告行為時之易科罰金折算標準，應以銀元三百元
    折算一日，經折算新臺幣後，應以新臺幣九百元折算一日。
    惟95年7 月1 日修正公布施行之刑法第41條第1 項前段則規
    定：「犯最重本刑為五年以下有期徒刑以下之刑之罪，而受
    六個月以下有期徒刑或拘役之宣告者，得以新臺幣一千元、
    二千元折算一日，易科罰金。」比較修正前後之易科罰金折
    算標準，以95年7 月1 日修正公布施行前之規定，較有利於
    被告，則應依刑法第2 條第1 項前段，適用修正前刑法第41
    條第1 項前段規定，定其易科罰金之折算標準。又被告等之
    犯罪時間在96年4 月24日以前，合於中華民國九十六年罪犯
    減刑條例之減刑要件，所犯恐嚇罪，依該條例規定減刑如主
    文所示，並諭知易科罰金之折算標準。
四、公訴意旨另稱（即臺灣士林地方法院檢察署檢察官95年度
    字第11576 號補充理由書所載）略以：被告於不詳時地，要
    庚○○、己○○轉知告訴人：「我要送三顆子彈給她」云云
    ，因認被告此部分事實亦涉有恐嚇罪嫌云云。然按告訴人之
    告訴，係以使被告受刑事訴追為目的，是其陳述是否與事實
    相符，仍應調查其他證據以資審認（最高法院52年臺上字第
    1300號判例參照）。本件公訴人指被告以送子彈等語恐嚇告
    訴人，無非以告訴人於偵審理中時地不詳之單一指述為其論
    據，此不僅為被告所堅決否認，而徵諸證人庚○○亦否認被
    告有要其轉告「我要送三顆子彈給她（指丙○○）」之事（
    見本院審理卷第106 頁），是單憑告訴人之瑕疵指述，且無
    其他補強證據足資佐證，難認告訴人之指述與事實相符，致
    本院無從形成被告有罪之認定，惟因檢察官認此部分犯嫌與
    前揭有罪部分事實有裁判上一罪之連續犯關係，故本院不另
    為無罪之諭知。
據上論斷，依刑事訴訟法第299 條第1 項前段，刑法第2 條第1
項前段、第305 條、修正前刑法第41條第1 項，刑法施行法第1
條之1 ，修正前罰金罰鍰提高標準條例第2 條，現行法規所定貨
幣單位折算新臺幣條例第2 條，中華民國96年罪犯減刑條例第2
條第1 項第3 款、第7 條，判決如主文。
中　　華　　民　　國　　96　　年　　11　　月　　26　　日
                  刑事第六庭審判長法  官  楊得君
                                  法  官  莊明達
                                  法  官  周明鴻
以上正本證明與原本無異。
如不服本判決應於判決送達後10日內向本院提出上訴狀，其未敘
述上訴之理由者並得於提起上訴後20日內向本院補提理由書 (均
須按他造當事人之人數附繕本)。
                                  書記官  丁梅芬
中　　華　　民　　國　　96　　年　　11　　月　　26　　日
附錄本案論罪科刑法條之依據：
中華民國刑法第305條
（恐嚇危害安全罪）
以加害生命、身體、自由、名譽、財產之事，恐嚇他人致生危害
於安全者，處2 年以下有期徒刑、拘役或3 百元以下罰金。
